臺灣高等法院刑事判決              100年度交上易字第390號
上  訴  人
即  被  告  陳香綾
上列上訴人因過失傷害案件，不服臺灣桃園地方法院100年度交
易字第284號，中華民國100年10月14日第一審判決（起訴案號：
臺灣桃園地方法院檢察署100年度偵字第4334號），提起上訴，
本院判決如下：
    主  文
上訴駁回。
    理  由
一、按刑事訴訟法第350條、第361條、第362條、第367條規定，
    不服地方法院之第一審判決而上訴者，須提出上訴書狀，並
    應敘述具體理由，為上訴必備之程式；其所提出之書狀未敘
    述上訴理由，或僅曾以言詞陳述上訴理由者，均應於上訴期
    間屆滿後20日內補提理由書於第一審法院；第一審法院經形
    式審查，認逾期未補提上訴理由者，應定期間先命補正；逾
    期未補正者，為上訴不合法律上之程式，應以裁定駁回；倘
    已提出上訴理由，但所提非屬具體理由者，則由第二審法院
    以上訴不合法律上之程式，判決駁回；而所謂具體理由，必
    係依據卷內既有訴訟資料或提出新事證，指摘或表明第一審
    判決有何採證認事、用法或量刑等足以影響判決本旨之不當
    或違法，而構成應予撤銷之具體事由，始克當之（例如：依
    憑證據法則具體指出所採證據何以不具證據能力，或依憑卷
    證資料，明確指出所為證據證明力之判斷如何違背經驗、論
    理法則）；倘僅泛言原判決認定事實錯誤、違背法令、量刑
    失之過重或輕縱，而未依上揭意旨指出具體事由，或形式上
    雖已指出具體事由，然該事由縱使屬實，亦不足以認為原判
    決有何不當或違法者（例如：對不具有調查必要性之證據，
    法院未依聲請調查亦未說明理由，或援用證據不當，但除去
    該證據仍應為同一事實之認定），皆難謂係具體理由，俾與
    第二審上訴制度旨在請求第二審法院撤銷、變更第一審不當
    或違法之判決，以實現個案救濟之立法目的相契合，並節制
    濫行上訴（最高法院97年度臺上字第892號判決意旨參照）
    。次依刑事訴訟法第367條之文義及立法意旨，僅於「上訴
    書狀未敘述上訴理由」之情形，為保障上訴人之權益，始有
    補正之問題，至有無敘述理由，第一審法院僅作形式上之審
    查，如上訴書狀形式上已敘述不服原判決之意旨者，即與未
    敘述上訴理由之情形有別，無庸再命補正；至於其理由是否
    具體，則屬第二審法院審查之範圍，亦不在命補正之列，亦
    即上訴書狀已記載理由，並有具體之敘述時，其上訴既屬合
    法，第二審法院固應就其理由之是否可取，為實體之審理及
    判斷；如認其上訴書狀雖記載理由，但並未具體敘述時，則
    無須再命補正，可逕認其上訴不合法，以判決駁回之（最高
    法院97年度臺上字第3889號刑事判決意旨參照）。
二、本件上訴人即被告陳香綾（下稱被告）於民國（下同）100
    年10月21日收受原判決正本，並於100年10月31日向原審法
    院提出上訴狀表明上訴之意，再於100年11月17日補陳上訴
    理由謂：「(一)依道路交通安全規則第94條規定，汽車在同一
    車道行駛時，除擬超越前車外，後車與前車之間應保持隨時
    可以煞停之距離。汽車除遇突發狀況必須減速外，不得任意
    驟然減速。前車如須減速暫停，駕駛人應預先顯示燈光或手
    勢告知後車，後車駕駛人應隨時注意前車之行動。汽車行駛
    時，駕駛人應注意車前狀況及兩車併行之間隔，並隨時採取
    必要之安全措施。參酌上開法條之意旨係規範前後兩車在同
    一車道行駛之情形，後車應注意前車之狀況及兩車併行之間
    隔，然本案情形非上開法條之規範意旨所指之情形，原審判
    決未遑推闡明晰，遽謂被告疏未注意車前狀況因而違反道路
    交通安全規則第94條第3項，自有適用法則不當之違法。(二)
    依道路交通安全規則第93條第1款規定，行車速度，依速限
    標誌或標線之規定，無速限標誌或標線者，行車時速不得超
    過50公里。但在未劃設車道線、行車方向線或分向限制線之
    道路，或設有快慢車道分隔線之慢車道，時速不得超過40
    公里。查本案情形為桃園縣龜山鄉○○○路與復興二路131
    巷口係無號誌交叉路口…均未劃設幹支道標誌或標線，原審
    判決疏未注意及此，未遑推闡被告之行車速度是否依道路交
    通安全規則第93條第1款規定，逕依道路交通安全規則第94
    條第3項論處上訴人過失傷害拘役20日，原審判決自有調查
    未盡之違法。綜上所陳，原審判決既有上開可議，要屬無可
    維持，特繕文狀請鈞院鑒核，迅予撤銷原判決，並為上訴人
    無罪之判決。」云云。
三、按道路交通安全規則第94條第3項規定：「汽車行駛時，駕
    駛人應注意車前狀況及兩車併行之間隔，並隨時採取必要之
    安全措施。」，其中駕駛人應注意車前狀況部分，並非侷限
    於兩車在同一車道行駛之情形，尚包括車輛前方有行人、障
    礙物或其他車道車輛駛入等情形在內，被告執此指摘原判決
    適用法則不當，顯係誤解法令所致；又原審並未認定被告有
    超速違規情形，甚為明確（參見原判決第1頁事實欄所載）
    ，被告以其未超速行駛一節指摘原判決調查未盡，亦係誤認
    事實所致。再細繹原判決內容，就認定上訴人應成立刑法第
    284條第1項過失傷害罪之證據與理由，已論述綦詳，核與經
    驗法則或論理法則，均屬無違，其量處被告拘役20日之刑，
    亦無失出或失入之情形。本件被告顯係因誤解法令及誤認事
    實而提起上訴，並未依據卷內既有訴訟資料或提出新事證，
    指摘或表明原判決有何採證、認事、用法或量刑等足以影響
    判決本旨之不當或違法之情形。綜上，本件上訴實與未敘述
    具體理由無異，並不合於法律上之程式，爰不經言詞辯論，
    予以駁回。
據上論斷，應依刑事訴訟法第367條前段、第372條，判決如主文
。
中    華    民    國   100    年    12    月    14    日
                  刑事第三庭  審判長法  官  陳博志
                                    法  官  陳如玲
                                    法  官  王屏夏
以上正本證明與原本無異。
不得上訴。
                                    書記官  高麗雯
中    華    民    國   100    年    12    月    14    日